【裁判字號】    97,聲,375
【裁判日期】    971008
【裁判案由】    訴訟救助
【裁判全文】
臺灣高等法院民事裁定                   97年度聲字第375號
    聲請人  甲○○
            乙○○○
上列聲請人因與相對人第一商業銀行股份有限公司間聲請再審事
件，聲請訴訟救助，本院裁定如下：
    主  文
聲請駁回。
聲請訴訟費用新臺幣壹仟元由聲請人負擔。
    理  由
一、按「當事人無資力支出訴訟費用者，法院應依聲請，以裁定
    准予訴訟救助。但顯無勝訴之望者，不在此限」、「無資力
    支出訴訟費用之事由，應釋明之」，民事訴訟法第107條第1
    項及第109條第2項定有明文。又「所謂無資力係指窘於生活
    ，且缺乏經濟信用者而言」，最高法院43年台抗字第152號
    判例意旨可供參照。「聲請訴訟救助，依民事訴訟法第一百
    零九條第二項、第二百八十四條之規定，應提出能即時調查
    之證據，以釋明請求救助之事由，是法院調查聲請人是否無
    資力支出訴訟費用，專就聲請人提出之證據為之，如聲請人
    並未提出證據，或依其提出之證據，未能信其無資力支出訴
    訟費用之主張為真實，即應將其聲請駁回，並無派員調查之
    必要」，最高法院26年滬抗字第34號判例意旨亦可參照。
二、本件聲請意旨略以：伊等僅有19平方公尺畸零田地價值新台
    幣（下同） 263,580元，而聲請人乙○○○為90歲老人，每
    月僅領取3,000元老人年金。而聲請人甲○○亦僅有動產1萬
    元，並負債 1萬元（積欠全民健保費），伊等尚需他人救助
    始能維持基本生活，實無資力支付訴訟費用，爰依民事訴訟
    法第107條第1、2項規定聲請訴訟救助云云。
三、經查，聲請人與相對人第一商業銀行股份有限公司間聲請訴
    訟救助事件，前經本院民國97年9月15日97年度聲字第344號
    裁定駁回確定，聲請人就該確定裁定聲請再審，業經本院97
    年度聲再字第54號受理在案，其並就再審聲請費用聲請訴訟
    救助。惟聲請人既自承其等有價值 263,580元之田地，乙○
    ○○每月有3,000元老人年金收入，甲○○有動產1萬元，且
    依聲請人提出之甲○○財政部臺灣省北區國稅局96年度綜合
    所得稅各類所得資料清單（見本院卷第 4頁），甲○○尚有
    87,700元之收入，足見聲請人並非全無資力之人。又聲請人
    所提出之郵政存簿儲金簿、財政部臺灣省北區國稅局財產歸
    屬資料清單、94及96年度綜合所得稅各類所得資料清單、中
    央健康保險局保險費暨滯納金欠費繳款單及玉山牙醫診所診
    斷證明書（見本院卷第 3-5頁），復不能釋明其已窘於生活
    且缺乏經濟信用之情，況本件聲請再審費用為 1,000元，揆
    諸前述，實難謂依其提出之證據能信其無資力支出訴訟費用
    之主張為真實。綜上所述，聲請人既未釋明確無資力支出訴
    訟費用，其聲請訴訟救助，即礙難准許，爰裁定如主文。
中    華    民    國    97    年    10    月    8     日
                    民事第十六庭
                        審判長法  官 劉靜嫻
                              法  官 謝碧莉
                              法  官 湯美玉
正本係照原本作成。
不得抗告。
中    華    民    國    97    年    10    月    9     日
                              書記官 蕭進忠


司法院資訊處製作；財團法人民間司法改革基金會備份。
